【裁判字號】    98,上易,203
【裁判日期】    980513
【裁判案由】    竊盜
【裁判全文】
臺灣高等法院高雄分院刑事判決         98年度上易字第203號
上  訴  人
即  被  告  丙○○
選任辯護人  蘇精哲律師
            王建元律師
上列上訴人因竊盜案件，不服臺灣屏東地方法院97年度易字第10
48號中華民國97年12月31日第一審判決（起訴案號：臺灣屏東地
方法院檢察署97年度偵字第6785號），提起上訴，本院判決如下
：
    主  文
上訴駁回。
    事實及理由
一、本案經本院審理結果，認第一審以上訴人即被告丙○○犯攜
    帶兇器竊盜罪，累犯，判處有期徒刑1 年2 月。核其認事用
    法及量刑均無不當，應予維持，並引用第一審判決書記載之
    事實、證據及理由（如附件）。
二、上訴人即被告丙○○上訴意旨略以：(一)證人即行政院農業委
    員會畜產試驗所恆春分所人員乙○○固於民國97年10月4 日
    接受警方詢問並製作筆錄，惟遍觀其筆錄內容，並無隻字片
    語提及系爭2 株七里香為行政院農業委員會畜產試驗所所有
    ，且依警方提供之案發照片以觀，被查獲之2 株七里香其外
    觀與其他七里香相似，行政院農業委員會畜產試驗所及原判
    決如何判斷該2 株七里香即竊自行政院農業委員會畜產試驗
    所？(二)依原判決認定被告於97年10月3 日16時許，在屏東縣
    恆春鎮○○○段548-1 地號土地，竊取行政院農業委員會畜
    產試驗所所有之七里香2 株，於翌日即4 日凌晨3 時許為警
    攔查後逃逸等情，竊盜期間長達11小時，而被告若有竊取七
    里香2 株之犯行，依一般常情毋庸花費如此長之時間，是原
    判決上開認定顯有違背經驗法則。(三)行政院農業委員會畜產
    試驗所恆春分所人員乙○○於警詢之陳述，係屬對被告不利
    之證據，然該證人在偵查中、原審審理時均未給予被告對質
    詰問之機會，是原判決引用乙○○之未經對質詰問之警詢陳
    述為被告不利之判決，即屬侵害被告對證人之對質詰問權云
    云。
三、惟查：
  (一)按被告以外之人於審判外之言詞或書面陳述，除法律有規定
    者外，不得作為證據；又被告以外之人於審判外之陳述，雖
    不符刑事訴訟法第159 條之1 至之4 之規定，然經當事人於
    審判程序同意作為證據，法院審酌該言詞陳述或書面陳述作
    成時之情況，認為適當者，亦得為證據。當事人、代理人或
    辯護人於法院調查證據時，知有第159 條第1 項不得為證據
    之情形，而未於言詞辯論終結前聲明異議者，視為有前項之
    同意，刑事訴訟法第159 條第1 項、第159 條之5 定有明文
    。原判決所引用各項證據資料之證據能力，檢察官及被告就
    原判決所引用各項證據均表示無意見（見原審卷第35頁），
    而未於言詞辯論終結前聲明異議，原判決認前開證據資料作
    成時之情況，並無任何違法取證之不適當情形，以之作為證
    據使用係屬適當，而認均具有證據能力，依刑事訴訟法第15
    9 條之5 規定，核無不合。被告上訴意旨認原判決引用證人
    乙○○之未經對質詰問之警詢陳述為其不利之判決，即屬侵
    害其對證人之對質詰問權云云，顯有誤會。
  (二)被告於警詢及偵查中均坦承行竊上開七里香2 株等情不諱（
    見偵查卷第32、33、42頁），並帶同警方至其挖取現場指認
    ，且經警方以衛星定位儀定位座標確認係在屏東縣恆春鎮○○○段548-1 地號土地上挖取等情，有警詢筆錄、衛星定位
    座標圖2 紙、現場指認照片26張附卷可佐（見偵查卷第43、
    48、49頁、第52至64頁）；另經屏東縣政府警察局恆春分局
    以98年4 月20日恆警刑字第0980005133號函覆稱：經查本案
    嫌犯丙○○於警方查緝時借地形之利於現場兔脫，經依法通
    知後始到案接受調查，復經郭嫌帶同警方會同林務局屏東林
    區管理處暨林業試驗所恆春研究中心人員前往犯罪地點勘查
    ，並於郭嫌所指陳之2 處盜挖地點當場以衛星定位儀器始測
    得上記之座標「座標1 （Ｘ：228109、Ｙ：0000000） 、座
    標2 （Ｘ：228014、Ｙ：243083）」，並依上記之座標取得
    該2 處盜挖地點之地號等語甚詳，並檢附土地建物查詢資料
    1 份在卷為憑（見本院卷第52、53頁）；證人即當日參與查
    緝被告之警員甲○○亦於本院證稱：97年10月21日被告與警
    方去盜挖現場勘查我有在場，當時我們是以衛星定位測量地
    點，那天協同前往的有畜產試驗所及林業試驗所2 個單位的
    人員，我們請林務局以座標套圖確認地點，當時畜產試驗所
    的人員就說是他們的土地等語明確（見本院卷第63頁），而
    屏東縣恆春鎮○○○段548- 1地號土地即屬行政院農業委員
    會畜產試驗所所有，亦有土地建物查詢資料1 紙在卷可稽（
    見偵查卷第47頁），並經證人即行政院農業委員會畜產試驗
    所恆春分所人員乙○○於警詢及本院到庭證述屬實（見警卷
    第13、14頁、本院卷第60頁），足證被告在上開土地上所盜
    取之七里香確屬行政院農業委員會畜產試驗所所有無訛。被
    告上訴意旨認證人乙○○未提及上開2 株七里香為行政院農
    業委員會畜產試驗所所有，且依案發照片所示，被查獲之2
    株七里香其外觀與其他七里香相似，應無法判斷該2 株七里
    香即竊自行政院農業委員會畜產試驗所云云，即不足採。
  (三)原判決認定被告於97年10月3 日16時許，在屏東縣恆春鎮○○○段548-1 地號土地，竊取行政院農業委員會畜產試驗所
    所有之七里香2 株，於翌日即4 日凌晨3 時許為警查緝，旋
    棄車逃逸等情，期間固長達11小時，惟被告1 個人攜帶鋤頭
    2 把、鐮刀1 支，及麻繩2 條、頭燈1 組、手動式起重機3
    組、無線電1 支、吊帶繩1 條等物，在該面積達3932平方公
    尺之土地上（見偵查卷第47頁土地建物查詢資料所示）目視
    搜尋林相好、價值高之七里香，始下手行竊，自需相當時間
    ，尚難徒以行竊時間之長短，遽論被告若有行竊，毋庸花費
    如此長之時間，被告上開所辯，亦無足採。
  (四)原審因認被告犯刑法第321 條第1 項第3 款之攜帶兇器竊盜
    ，依累犯規定加重其刑，並審酌被告正值壯年，不思以己力
    賺取所需，竟行竊國有林木，破壞林木資源，行為誠屬不當
    ，犯後復執詞辯解，未見悔意等一切情狀，量處有期徒刑1
    年2 月，以資儆懲。已就刑法第57條揭示之各種量刑條件妥
    為斟酌，難謂有何違法失當之處，是被告上訴意旨，猶執前
    詞，否認犯罪，指摘原判決不當，為無理由，應予駁回。
四、據上論斷，應依刑事訴訟法第368 條、第373 條，判決如主
    文。
本案經檢察官方娜蓉到庭執行職務。
中    華    民    國    98    年    5     月    13    日
                  刑事第九庭    審判長法  官  莊秋桃
                                      法  官  謝宏宗
                                      法  官  裕斗
以上正本證明與原本無異。
本判決不得上訴。
中    華    民    國    98    年    5     月    13    日
                                      書記官  張宗芳
附錄本件判決論罪科刑法條：
中華民國刑法第321條第1項第3款
犯竊盜罪而有左列情形之一者，處六月以上、五年以下有期徒刑
：
三、攜帶兇器而犯之者。
附件
臺灣屏東地方法院刑事判決              97年度易字第1048號
公  訴  人  臺灣屏東地方法院檢察署檢察官
被      告  董正德
被      告  丙○○
上列被告因竊盜案件，經檢察官提起公訴（97年度偵字第6785號
），本院判決如下：
    主  文
董正德共同犯攜帶兇器竊盜罪，處有期徒刑壹年，扣案之鋤頭壹
把、麻繩條、吊帶繩貳條、手動式起重機壹組，均沒收。
丙○○犯攜帶兇器竊盜罪，累犯，處有期徒刑壹年貳月，扣案之
鋤頭貳把、鐮刀壹支、麻繩貳條、吊帶繩壹條、手動式起重機
組、無線電壹支、頭燈壹組，均沒收。
    事  實
一、丙○○曾於民國85年間因違反麻醉藥品管理條例及贓物等案
    件，分別經法院判處有期徒刑6 月、7 月及3 月，合併應執
    行有期徒刑1 年2 月確定。復於86年間，因違反麻醉藥品管
    理條例案件，經法院判處有期徒刑8 月確定。再於87年間因
    違反麻醉藥品管理條例案件，經法院判處有期徒刑6 年確定
    。上開案件接續執行，於89年12月14日假釋出監，並於94年
    10月2 日假釋縮刑期滿執行完畢。
二、董正德與綽號「阿龍」之不詳姓名年籍成年男子共同意圖為
    自己不法之所有，約定由綽號「阿龍」之成年男子，於97年
    10月3 日某時，持其所有客觀上具危險性屬兇器之鋤頭1 把
    ，及麻繩3 條、吊帶繩2 條、手動式起重機1 組，在屏東縣
    恆春鎮石牛溪河床（即行政院農業委員會畜產試驗所經管之
    屏東縣恆春鎮○○○段548-1 地號土地），竊取上開畜產試
    驗所所有之七里香2 株，得手後，再由董正德駕駛未懸掛車
    牌號碼之自小貨車載運七里香及上開工具駛離現場。嗣於翌
    日即4 日凌晨3 時許，在上開地點，為警當場查獲，並扣得
    上述鋤頭1 把、麻繩3 條、吊帶繩2 條、手動式起重機1 組
    及七里香2 株。
三、丙○○意圖為自己不法之所有，於97年10月3 日16時許，在
    上開屏東縣恆春鎮○○○段548-1 地號土地，持其所有客觀
    上具危險性屬兇器之鋤頭2 把、鐮刀1 支，及麻繩2 條、頭
    燈1 組、手動式起重機3 組、無線電1 支、吊帶繩1 條，竊
    取行政院農業委員會畜產試驗所所有之七里香2 株，得手後
    駕駛未懸掛車牌號碼之自小貨車載運，於翌日即4 日凌晨3
    時許，在上開地點，為警查緝，旋即棄車逃逸，嗣為警循線
    查獲上情，並扣得上述鋤頭2 把、鐮刀1 支、麻繩2 條、手
    動式起重機3 組、頭燈1 組、無線電1 支、吊帶繩1 條及七
    里香2 株。
四、案經行政院農委會畜產試驗所訴由屏東縣政府警察局恆春分
    局報請臺灣屏東地方法院檢察署檢察官偵查起訴。
    理  由
壹、證據能力部分
    本案以下所引用被告以外之人於審判外之言詞或書面陳述，
    而不符合刑事訴訟法第159 條之1 至第159 條之4 之規定者
    ，均經本院審理時提示而為合法之調查，公訴人、被告2 人
    均同意作為證據，本院審酌上開證據作成或取得之狀況，俱
    無非法或不當取證之情事，亦顯無不告信之情況，故認為適
    當而均得作為證據，上開證據依同法第159 條之5 之規定，
    均具有證據能力。
貳、實體部分
一、訊據被告董正德、丙○○對於駕駛未懸掛車牌號碼之小貨車
    載運七里香及上開工具為警查獲之事實固不諱言，然均矢口
    否認有竊盜之犯行，被告董正德辯稱：是綽號「阿龍」之不
    詳姓名年籍成年男子以新臺幣（下同）3 千元之代價僱用伊
    載運七里香樹木，伊並未參與竊盜犯行云云；被告丙○○則
    辯稱：該七里香2 株是伊在屏東縣恆春鎮○○○段149 、
    149 -1地號土地上挖取的，地主之孫丁○○同意贈與伊該2
    株七里香樹木，並非在屏東縣恆春鎮○○○段548-1 地號土
    地上竊取的云云。經查：
(一)被告董正德迭於警詢、偵查及本院審理中均供稱：係綽號「
    阿龍」之不詳姓名年籍成年男子以3 千元之代價僱用伊載運
    七里香樹木云云，然對「阿龍」之姓名、年籍及如何聯絡等
    均推稱不知情，足見其與「阿龍」者並無深交，而其所載運
    之七里香樹木價格昂貴（業據證人即行政院農業委員會畜產
    試驗所恆春分所人員乙○○勘查鑑價在卷，價格在20至40萬
    元間，見警卷第14頁），綽號「阿龍」者於下手行竊後，何
    以會雇用並信任素無深交之被告董正德載運，顯違常情。再
    參以被告董正德前於86年間已有違反森林法之前科紀錄，96
    年間亦因竊取羅漢松樹木，經臺灣彰化地方法院以97年度易
    字第1370號判處有期徒刑1 年，緩刑5 年在案，有臺灣高等
    法院被告前案紀錄表及上開判決正本各1 份附卷可憑，益徵
    被告董正德應係與綽號「阿龍」者共謀行竊，推由綽號「阿
    龍」之人先下手竊取，得手後再由被告董正德負責載運。
(二)被告丙○○於警詢、偵查中均坦承行竊七里香2 株之情（偵
    查卷第32、33、42頁），並帶同警方至其挖取現場指認，並
    以衛星定位儀定位座標確認係在屏東縣恆春鎮○○○段548-
    1 地號土地上挖取等情，有警詢筆錄、衛星定位座標圖2 紙
    、現場指認照片26張附卷可佐（偵查卷第43、48、49頁、第
    52至64頁）。再參以被告丙○○於警方查獲時，當場棄車逃
    逸，有偵查報告在卷可稽，若係合法贈與所得，何須逃逸？
    且於偵查中復未提出此抗辯，顯有悖於常情。至證人丁○○
    固於審理中附和其辯詞，供證：七里香樹木係伊贈與丙○○
    的云云，惟經本院隔離詢問，被告丙○○供稱：我是於今年
    中秋節當天上午10時許，在丁○○上開149 地號之工寮內向
    丁○○要的云云，證人丁○○卻供證：丙○○是中秋節當天
    晚上在恆春的卡拉OK店喝酒時向我要的云云（本院卷第55頁
    背面、第56、58頁），二者供證之時間地點出入甚大，況七
    里香是高級觀賞樹種，致盜伐者眾，報章媒體多所報導，乃
    眾所皆知之事，丁○○自承月入僅2 萬餘元（本院卷第59頁
    ），豈有可能將價值昂貴之七里香贈與他人？足認其所證，
    係迴護偏袒之詞，並不足取。
    此外，復有如事實欄所載之作案工具扣案可佐及被告董正德
    現場查獲照片12張附卷可憑。綜上，被告2 人所辯上情，俱
    屬避就卸責之詞，均不足採。事證明確，被告2 人犯行洵堪
    認定。
二、查鋤頭、鐮刀既足以盜取七里香林木，足見其質地堅硬，足
    以對人之生命、身體構成威脅，應屬兇器，被告或其共犯持
    以行竊，核被告2 人所為，均係犯刑法第321 條第1 項第3
    款之攜帶兇器竊盜罪。被告董正德與綽號「阿龍」之不詳姓
    名年籍成年男子間，有犯意聯絡及行為分擔，皆為共同正犯
    。被告丙○○曾受如事實欄所載罪刑之宣告，於94年10月2
    日假釋縮刑期滿執行完畢，有臺灣高等法院被告前案紀錄表
    可稽，其於徒刑執行完畢後，5 年以內故意再犯有期徒刑以
    上之本罪，應依刑法第47條第1 項累犯規定加重其刑。審酌
    被告2 人均素行非佳，且正值壯年，不思以己力賺取所需，
    竟行竊國有林木，破壞林木資源，行為誠屬不當，犯後復執
    詞辯解，未見悔意等一切情狀，分別量處如主文所示之刑，
    以資懲儆。另扣案之如事實欄所列物品，分屬共犯「阿龍」
    及被告丙○○所有之物，又分別供被告2 人竊盜犯行所用，
    爰分別依刑法第38條第1 項第2 款規定宣告沒收。
據上論斷，應依刑事訴訟法第299 條第1 項前段，刑法第28條、
第321 條第1 項第3 款、第47條第1 項、第38條第1 項第2 款，
判決如主文。
本案經檢察官劉文賓到庭執行職務。
中    華    民    國    97    年    12    月    31    日
                  刑事第三庭    法  官  趙家光
以上正本證明與原本無異。
如不服本判決應於收受判決後10日內向本院提出上訴書狀，並
應敘述具體理由；其未敘述上訴理由者，應於上訴期間屆滿後
20日內向本院補提理由書（均須按他造當事人之人數附繕本）
「切勿逕送上級法院」。
中    華    民    國    97    年    12    月    31    日
                                書記官  陳勃諺
附錄本案論罪科刑條文
中華民國刑法第321條第1項第3款
犯竊盜罪而有左列情形之一者，處六月以上、五年以下有期徒刑
：
三、攜帶兇器而犯之者。


司法院資訊處製作；財團法人民間司法改革基金會備份。
